【裁判字號】    99,交聲,559
【裁判日期】    990521
【裁判案由】    違反道路交通管理處罰條例聲明異議
【裁判全文】
臺灣桃園地方法院交通事件裁定         99年度交聲字第559號
原處分機關  交通部公路總局新竹區監理所桃園監理站
異  議  人
即受處分人  甲○○
上列異議人即受處分人因違反道路交通管理處罰條例案件，對於
交通部公路總局新竹區監理所桃園監理站民國99年4 月19日所為
之處分（原處分案號：桃監裁罰字第裁52-DP0000000號），聲明
異議，本院裁定如下：
    主    文
原處分撤銷。
甲○○汽車駕駛人，行經交岔路口未達中心處，佔用來車道搶先
左轉彎，違反道路交通安全規則，因而肇事致人死亡，處罰鍰新
臺幣壹仟肆佰元，並吊銷其駕駛執照，壹年內不得考領駕駛執照
。
    理    由
一、原處分意旨略以：異議人即受處分人甲○○於民國98年12月
    27日19時25分許，駕駛車號IS-193號營業貨運曳引車，在桃
    園縣八德市○○路與大興路口處，因左轉時未注意對向車道
    是否有來車，而與陳敬國所騎乘之車號783-BQF 重機車擦撞
    ，致陳敬國當場死亡。經其報警處理後，為桃園縣政府警察
    局交通隊員警舉發「1.轉彎車不讓直行車先行。2.違反道路
    交通安全規則肇事致人死亡。」以違反道路交通管理處罰條
    例第48條第1 項第6 款及第61條第1 項第4 款之規定，掣發
    桃警局交字第DP0000000 號舉發違反道路交通管理事件通知
    單（下稱舉發通知單）予以舉發，經原處分機關於99年4 月
    19日依上開規定，以桃監裁罰字第裁52-DP0000000號違反道
    路交通管理事件裁決書（下稱裁決書），認定受處分人確有
    上開之違規行為，裁處罰鍰新臺幣（下同）1,400 元，吊銷
    駕駛執照，1 年內不得考駕駛執照等語。
二、聲明異議意旨略以：當時其是綠燈，看到路口沒車才從興豐
    路左轉至大興路時，車子快過了路口，車身拉直了，才從後
    照鏡發現對方機車的燈光照在車尾，好像有撞到其車尾，才
    停車查看。當時並沒有轉彎車不讓直行車的情形，且開罰單
    的警察也不是處理事故現場的警察，而警方到場處理時亦未
    指明其有違規，只是判斷其應該有違規而開此罰單，甚不公
    平云云。
三、按汽車駕駛人轉彎時，有轉彎車不讓直行車先行之情形者，
    或汽車駕駛人轉彎時，行經交岔路口未達中心處，佔用來車
    道搶先左轉彎，處600 元以上1,800 元以下罰鍰。又汽車駕
    駛人，駕駛汽車違反道路交通安全規則，因而肇事致人死亡
    者，吊銷其駕駛執照，道路交通管理處罰條例條例第48條第
    1 項第3 款、同條項第6 款、第61條第1 項第4 款暨道路交
    通安全規則第102 條第1 項第5 款後段分別定有明文。
四、經查：
  (一)異議人甲○○於98年12月27日19時25分許，駕駛車號IS-193
    號營業貨運曳引車，在桃園縣八德市○○路與大興路口處肇
    事，致陳敬國當場死亡等情，為異議人所不爭執，並有桃園
    縣政府警察局八德分局道路交通事故調查報告表1 份、現場
    照片51幀及現場光碟1 片在卷可稽，故此部分事證已臻明確
    。惟異議人否認伊有轉彎車不讓直行車先行之違規事實，查
    異議人於警詢及本院調查訊問時皆稱其當時並沒有看到被害
    人的機車，左轉時路口皆淨空等語，且經勘驗桃園縣政府警
    察局所檢附之現場光碟、交通事故現場圖後，亦難看出異議
    人有轉彎車不讓直行車先行之違反道路交通管理處罰條例事
    實，故裁決書所認定之違規事實尚乏證據。
  (二)然經本院勘驗光碟，認異議人所駕駛之營業貨運曳引車於左
    轉彎時，並未達興豐路與大興路路口中心處即行左轉，以致
    有佔用來車道之情形，此有道路交通事故現場圖（見卷第30
    頁）、卷附光碟內現場照片可證，異議人車輛橫跨大興路中
    央之雙黃線，確已佔用大興路對象之左側車道（右轉往八德
    方向），足見異議人於興峰路左轉大興路時，未達交岔路口
    中心處即已搶先左轉，違反道路交通管理處罰條例第48條第
    1 項第3 款之規定，依法應處以600 元以上1,800 元以下罰
    鍰；又異議人違反道路交通安全規則第102 條第1 項第5 款
    後段，因而肇事致人死亡，依道路交通管理處罰條例第61條
    第1 項第4 款之規定，應吊銷其駕駛執照。
五、綜上所述，異議人所駕駛之前開車輛，確有於前揭時、地，
    行經交岔路口未達中心處，佔用來車道搶先左轉而違反道路
    交通安全規則，並致陳敬國死亡之事實，故異議人之異議無
    理由，惟原處分之認定理由既有未洽，自應由本院予以撤銷
    ，自為裁定，以資適法。
據上論斷，應依應依道路交通管理處罰條例第87條第2 項，道路
交通案件處理辦法第20條前段，裁定如主文。
中    華    民    國    99    年    5     月    21    日
                  交通法庭法  官  毛松廷
以上正本證明與原本無異。
如不服本裁定，應於裁定送達後5 日內向本院提出抗告狀。
                          書記官  何伊羚
中    華    民    國    99    年    5     月    24    日

司法院資訊處製作；財團法人民間司法改革基金會備份。
